【裁判字號】    91,訴,1170
【裁判日期】    920418
【裁判案由】    侵權行為損害賠償
【裁判全文】
臺灣彰化地方法院民事判決  九十一年度訴字第一一七○號
    原      告  甲○○
    被      告  乙○○
右當事人間請求侵權行為損害賠償事件，本院判決如左：
    主      文
被告應給付原告新臺幣陸萬壹仟陸佰元，及自民國九十一年七月十三日起至清償日止
，按週年利率百分之五計算之利息。
原告其餘之訴駁回。
訴訟費用由被告負擔百分之六，餘由原告負擔。
本判決原告勝訴部分於原告以新臺幣貳萬壹仟元供擔保後，得假執行。
原告其餘假執行之聲請駁回。
    事      實
甲、原告方面：
一、聲明：
  (一)被告應給付原告新臺幣（下同）一百萬元，及自起訴狀繕本送達翌日起至清償日
    止，按週年利率百分之五計算之利息。
  (二)願供擔保，聲請宣告假執行。
二、陳述：
  (一)被告與原告為夫妻，屬家庭暴力防治法第三條第一款所規定之家庭成員關係，被
    告於民國九十年七月十日二十三時許，在彰化縣田尾鄉打簾村張厝巷一五五號原
    告父母家中，因細故與被告發生爭吵，被告並基於傷害之故意，以徒手毆打原告
    頭部及腹部數下，致原告受有頭部外傷併腦震盪等傷害。爰依民法第一百八十四
    條、一百九十五條之規定，請求被告賠償下列損害：
  1.必要醫療費用：一萬三千八百元。
  2.精神慰撫金：被告動輒加暴於人，毆打原告頭部、腹部，手段兇殘，而原告所受
    傷害非輕，頭部外傷併腦震盪，且原告受被告毆打，已如驚弓之鳥，時時惶恐無
    以度日，而被告竟無悔意，實足以延續並加深原告所受之精神痛苦，爰請求九十
    八萬六千二百元之精神慰撫金。
  (二)原告學歷為國中畢業，無業，無其他財產，與被告有三個小孩，老大九歲，老二
    幼稚園大班六歲，最小的虛歲五歲。
  (三)對被告抗辯之陳述：被告當天到原告家與原告之父談會錢的事情，原告坐在沙發
    上，被告有喝酒，就打原告。
三、證據：提出診斷證明書一紙、收據二紙為證。
乙、被告方面：
一、聲明：
    駁回原告之訴及其假執行之聲請。
二、陳述：
  (一)因為原告於九十年三月二十七日離家出走後，就一直住在外面，且與別人同居，
    案發當日是原告之父親要被告到他家談原告的事情，結果原告因細故與被告發生
    爭吵及拉扯，原告離家時，把家中的錢都拿走，孩子都是被告在照顧。沒有傷害
    原告，原告所受的傷，是不是在拉扯時造成的，被告不知道；當天是原告說頭痛
    ，才帶原告去醫院。
  (二)被告與原告於八十三年結婚，被告學歷是高工畢業，目前從事幫農，作挖樹的工
    作，每天收入二千元，每月工作二十多天。被告名下有農地，但設定一百五十萬
    元之抵押權。
  (三)對臺灣高等法院臺中分院刑事判決沒有意見。
三、證據：提出戶口名簿影本一紙、存證信函影本一紙、受（處）理查尋人口案件登
    記表影本一紙、本院九十年度易字第一八四四號刑事判決影本一件、診斷證明書
    影本二紙、彰化縣田尾鄉戶政事務所函影本一紙、本院九十年度婚字第四七一號
    民事判決及確定證明書影本各一件、本院九十年度訴字第八三九號刑事判決影本
    一件為證。
丙、本院依職權調取臺灣彰化地方法院檢察署九十年度偵字第七九八四號偵查卷宗、
    本院九十一年度易字第五九三號刑事卷宗、臺灣高等法院臺中分院九十一年度上
    易字第二０一二號刑事卷宗。
    理      由
一、原告起訴主張：被告與原告為夫妻，於九十年七月十日二十三時許，在彰化縣田
    尾鄉打簾村張厝巷一五五號原告父母家中，因細故與被告發生爭吵，被告並基於
    傷害之故意，以徒手毆打原告頭部及腹部數下，致原告受有頭部外傷併腦震盪等
    傷害，爰依民法第一百八十四條、一百九十五條之規定，請求被告賠償必要醫療
    費用一萬三千八百元、精神慰撫金九十八萬六千二百元之損害等語；被告則以：
    因為原告於九十年三月二十七日離家出走後，就一直住在外面，且與別人同居，
    案發當日是原告之父親要被告到他家談原告的事情，結果原告因細故與被告發生
    爭吵及拉扯，但被告沒有傷害原告，原告所受的傷，是不是在拉扯時造成的，被
    告不知道，當天是原告說頭痛，才帶原告去醫院等語，資為抗辯。
二、本件原告主張被告於前揭時地傷害原告，致原告受有頭部外傷併腦震盪等語，而
    被告固不爭執於前揭時地曾與原告發生爭吵及拉扯之事實，惟否認有傷害原告，
    並辯稱：沒有傷害原告，原告所受的傷，是不是在拉扯時造成的，被告不知道，
    當天是原告說頭痛，才帶原告去醫院等語。經查：原告主張上開事實，業據證人
    即在場目擊之原告母親張魏寶奈於警訊、刑事案件偵查及審理程序證述綦詳，並
    有原告所提出診斷證明書為證，且卓醫院函覆本院刑事庭查詢時，亦說明：「患
    者甲○○頭部外傷併腦振盪係指右顏面挫傷併有噁心、嘔吐、頭暈」等詞，此有
    卓醫院九十一年七月二十五日卓綜人字第九一０七二五函文可稽（本院九十一年
    度易字第五九三號刑事卷宗第二二頁）；又被告因上開事實所涉家庭暴力防治法
    之傷害犯行，業據本院以九十一年度易字第五九三號、臺灣高等法院臺中分院以
    九十一年度上易字第二０一二號刑事判決處被告拘役二十日確定在案，此經本院
    調取上開刑事案件卷宗核閱無訛；堪認原告主張應為真實。
三、按因故意或過失，不法侵害他人之權利者，負損害賠償責任；不法侵害他人之身
    體、健康、名譽、自由、信用、隱私、貞操，或不法侵害其他人格法益而情節重
    大者，被害人雖非財產上之損害，亦得請求賠償相當之金額，民法第一百八十四
    條第一項前段、第一百九十五條第一項前段分別定有明文。本件被告因故意傷害
    之行為，致原告受有頭部外傷併腦震盪等傷害，自屬不法侵害他人之權利，是原
    告依首揭規定請求被告負損害賠償責任，自屬有據。茲就原告所請求之各項損害
    及金額，分述如下：
  (一)必要醫療費用：
    原告主張其因上開傷害所支出醫療費用為一萬三千八百元等語，並提出卓醫院收
    據二紙為證，經核其住院及門診期間分別為九十年七月十一日至同月二十二日、
    九十年八月十九日至同年十二月十三日，與前開傷害時點相符；至其收費明細項
    目，除九十年二月二十二日收據所載甲乙診斷書二千二百元部分，非屬必要醫療
    費用，應予剔除外，其餘一萬一千六百元部分，核屬必要醫療費用，應予准許。
  (二)精神慰撫金：
    原告主張被告動輒加暴於人，毆打原告頭部、腹部，手段兇殘，而原告所受傷害
    非輕，頭部外傷併腦震盪，且原告受被告毆打，已如驚弓之鳥，時時惶恐無以度
    日，而被告竟無悔意，實足以延續並加深原告所受之精神痛苦，爰請求九十八萬
    六千二百元之精神慰撫金等語，經查：1.原告與被告為夫妻關係，育有三名子女
    ，分別為八歲（八十四年一月二十日生）、六歲（八十五年十月十二日生）、五
    歲（八十八年三月五日生），此有戶口名簿影本在卷可稽；2.原告學歷為國中畢
    業，無業，無其他財產；3.被告學歷為高工畢業，目前從事幫農，作挖樹的工作
    ，每天收入二千元，每月工作二十多天，名下有農地，惟設定有一百五十萬元之
    抵押權；4.原告因被告上開故意傷害行為，而受有頭部外傷併腦震盪之傷害，並
    於九十年七月十一日至同月二十二日於卓醫院住院治療共計十二日，此有診斷證
    明書影本為證；5.原告於九十年三月二十七日離家出走，並於九十年六月十四日
    與訴外人李國良通姦，因妨害家庭案件經本院以九十年度易字第一八四四號刑事
    判決處有期徒刑三月在案，此有上開刑事判決影本在卷可佐。本院審酌上開一切
    情狀，認原告請求九十八萬六千二百元之非財產上損害，尚嫌過高，應以五萬元
    為相當；原告逾此部分請求，不應准許。
  (三)綜上所述，原告因上開傷害得請求被告賠償之金額，合計為六萬一千六百元。
四、從而，原告依侵權行為之法律關係，請求被告給付六萬一千六百元，及自起訴繕
    本送達翌日即九十一年七月十三日起至清償日止，按週年利率百分之五計算之利
    息，為有理由，應予准許；逾此部分之請求，則無理由，應予駁回。
五、原告陳明願供擔保，聲請宣告假執行，就原告勝訴部分，核無不合，爰酌定相當
    之擔保金額，予以准許；至原告敗訴部分，其假執行之聲請即失所附麗，應予駁
    回。
據上論結：原告之訴為一部有理由，一部無理由，依民事訴訟法第七十九條但書、第
三百九十條第二項，判決如主文。
中      華      民      國    九十二    年      四      月    十八      日
                                        臺灣彰化地方法院民事第二庭
~B審判長法官  何志通
~B      法官  周莉菁
~B      法官  鄭舜元
右為正本係照原本作成。
如對本判決上訴，應於判決送達後二十日內向本院提出上訴狀。
中      華      民      國    九十二    年      四      月    二十一    日
~B法院書記官  卓俊杰


司法院資訊處製作；財團法人民間司法改革基金會備份。
